【裁判字號】    98,上更(一),357
【裁判日期】    990129
【裁判案由】    毒品危害防制條例
【裁判全文】
臺灣高等法院臺南分院刑事判決     98年度上更(一)字第357號
上  訴  人  臺灣雲林地方法院檢察署檢察官
被      告  甲○○
指定辯護人  本院公設辯護人  乙○○
上列上訴人因被告違反毒品危害防制條例案件，不服臺灣雲林地
方法院97年度訴字第443號中華民國97年10月31日第一審判決（
起訴案號：臺灣雲林地方法院檢察署97年度偵字第302、1190號
），提起上訴，判決後經最高法院發回更審，本院判決如下：
    主  文
原判決關於甲○○部分撤銷。
甲○○幫助販賣第二級毒品未遂，累犯，處有期徒刑壹年貳月。
    事  實
一、甲○○（綽號砲源）前於民國93年間因竊盜案，經法院判處
    有期徒刑1年8月，於94年10月27日徒刑起算，於96年1月16
    日假釋出監，96年7月16日保護管束期滿，假釋未經撤銷，
    其未執行之刑，以已執行完畢論。其與蔡正崎（另案審理）
    、潘冠里（另案通緝）夫妻為同村莊之鄰居，且於服刑期間
    ，因與周峰正（業經判處罪刑確定）同舍房而認識，並留電
    話以供出獄後連絡。周峰正基於販賣第2級毒品甲基安非他
    命以營利之意圖，於97年1月18日19時11分許，以000000000
    0號行動電話與蔡正崎之妻潘冠里使用之0000000000號行動
    電話聯絡，合意以新臺幣（下同）97,000元（起訴書誤載為
    97,000萬元）之價格出售1兩（37.5公克）甲基安非他命予
    蔡正崎夫妻後，周峰正隨即於同日20時許在嘉義縣某處向徐
    宇迪販入甲基安非他命3包（1大包、2小包，連同其自身1小
    包共4包，查獲時重量分別為38.0公克、0.6公克、0.9公克
    、2.1公克，該1大包係供販賣予蔡正崎之用），並駕駛車牌
    號碼8011-LU號自用小客車，由嘉義縣前往雲林欲與蔡正崎
    完成交易，周峰正因路況不熟，遂於下交流道後打電話給甲
    ○○，請甲○○帶周峰正去找蔡正崎，並將車駛往雲林縣虎
    尾鎮懇地里某處，適蔡正崎亦由同車之李新堂打電話給蔡健
    源，要蔡健源在其家附近等候，蔡正崎遂駕駛車車牌號碼Y7
    -2921號自小客車搭載甲○○、李新堂一同前往雲林縣虎尾
    鎮墾地里某處與周峰正會合，蔡正崎因另有事需處理，且認
    在路邊交易毒品不方便，遂交付500元予甲○○，並囑甲○
    ○帶領周峰正前往雲林縣崙背鄉港尾村新鎮75之151號比佛
    莉汽車旅館內訂定房間後，駕車載李新堂離去，並準備稍後
    再前往該汽車旅館向周峰正購買毒品甲基安非他命，甲○○
    明知周峰正欲販賣第2級毒品甲基安非他命予蔡正崎，仍基
    於幫助周峰正販賣第2級毒品之犯意，轉搭周峰正所駕駛之
    自用小客車，帶領周峰正前往上開汽車旅館，並以該500元
    租用該汽車旅館第122號房間使用費用，2人並於該房間2樓
    等待蔡正崎前來進行毒品交易，嗣於同日22時30分許，蔡正
    崎、李新堂抵達比佛莉汽車旅館第122號房後，渠等4人即為
    埋伏之員警當場逮捕，並自周峰正上開車牌號碼8011-LU號
    自用小客車天窗等處查獲並扣得甲基安非他命共4小包、行
    動電話1支、SIM卡3張暨現金17,000元，而查悉上情。
二、案經雲林縣警察局、行政院海岸巡防署海洋巡防總局偵防查
    緝隊報告臺灣雲林地方法院檢察署檢察官偵查起訴。
    理  由
甲、程序部分：
一、本件證人蔡正崎、周峰正在檢察官偵查中所為之陳述，因檢
    察官原則上均能遵守法律規定，不致違法取供，且其於偵查
    中向檢察官所為之陳述，又無顯不可信之情況，依刑事訴訟
    法第159條之1第2項規定，得為證據。
二、本案卷內搜索扣押筆錄、扣押物品目錄表雖屬上開文書製作
    人等於審判外之書面供述，惟因被告及公訴人均同意作為證
    據，本院審酌該等傳聞證據作成之情況，亦無違法或不當情
    事，因而認為適當，依刑事訴訟法第159條之5第1項規定，
    前開證人於審判外之言詞、書面陳述，得為證據。
三、內政部警政署刑事警察局97年2月26日刑鑑字第0970024758
    號鑑定書係該局依檢察機關概括授權執行鑑定職務所出具之
    書面鑑定報告，依刑事訴訟法第208條第1項規定，無須準用
    鑑定人具結之規定，且屬同法第159條第1項之法律另有規定
    之傳聞例外，亦得作為證據。
乙、實體部分：
一、訊據被告甲○○，對其當天由蔡正崎載往墾地里與周峰正會
    合，及坐上周峰正之車引導到比佛莉汽車旅館而警查獲等情
    ，均坦承不諱，惟否認有幫助販賣第2級毒品之犯行，辯稱
    伊當時是幫助蔡正崎購買毒品，且是要去買毒品、嚐試毒品
    ，如果有達到幫助周峰正，亦只為反射效果云云。
二、惟查：
(一)、被告與蔡正崎夫妻為同村莊之鄰居，且於服刑期間，因與周
    峰正同舍房而認識，並留電話以供出獄後連絡等情，業據被
    告坦承不諱，核與周峰正於本院前審供稱「（你與甲○○係
    如何認識的？）是同舍房舍友」、「之前我有留電話給甲○
    ○，說出監後若要見面，可打電話聯絡」（上訴卷第127頁
    ）等語，及蔡正崎於偵查供稱「（是否認識甲○○？）認識
    ，是鄰居」、「（和他交情如何？）朋友」等情（偵卷第15
    頁），均相符合。
(二)、周峰正於上揭時地，以價金為97,000元，出售毒品甲基安非
    他命1兩，而與蔡正崎夫妻（由其妻潘冠里以電話連繫）達
    成合意後，周峰正並隨即向徐宇迪販入甲基安非他命1大包
    （另2小包則供吸食之用）等情，為周峰正所不爭執之事項
    （本院上訴卷第90、91、378頁），且周峰正於原審亦供稱
    ：「那時向他（徐宇迪）買1包大包的，2包小包的，而我本
    身有1包小包的安非他命‥‥是放在身上的」、「（2包小包
    的是你自已要吸食的，那大包的？）蔡正崎叫我拿過去的」
    、「（打算要賣給他的）嗯」、「（之前你是和蔡正崎的太
    太先聯絡？）是」、「（何時買的？）出事那天（18日）晚
    上約8、9點買的」、「我是在嘉義買的」（原審卷第170、
    171、172頁）等語明確，核與蔡正崎於本院前審證稱「（周
    峰正有無於97年1月18日下午7時多打你太太使用之行動電話
    與你聯繫，要販賣安非他命給你？）是的」、「（周峰正有
    無在當天晚上8時左右在雲林虎尾墾地里某地交你安非他命1
    兩，價金97,000元？）是的」、「還沒交易就被查到了」等
    情相符（上訴卷第291、292頁），再周峰正於偵查中供稱徐
    宇迪賣給伊一兩共80,000元（偵卷第31頁），而其與蔡正崎
    夫妻約定出售之價格為97,000元，周峰正顯有營利之意圖甚
    明。
(三)、又周峰正於販入上揭甲基安非他命後，至欲找蔡正崎完成交
    易，惟因路不熟，遂駛往雲林縣虎尾鎮懇地里某處，並打電
    話給被告，適蔡正崎亦透過同車之李新堂打電話予被告，並
    邀被告一同前去，途中蔡正崎因有事需先處理且認晚上在路
    邊交易不方便，而決定至比佛莉汽車旅館交易，遂拿500元
    予被告，囑被告帶周峰正前去旅館等情，業據被告於偵查、
    本院審理中自白：「是阿正仔到了後，打電話跟我說他到了
    墾地里，要我打電話給蔡正崎，我才要打時，蔡正崎車上的
    李新堂就先打電話給我‥‥」（偵卷第10頁）、「是蔡正崎
    載我去虎尾鎮的墾地里，由我與周峰正會合，我才坐上周峰
    正的車」、「李新堂有用蔡正崎的電話打給我」、「他（李
    新堂）是要叫我去我家附近等他們，他要來載我」、「（為
    何李新堂要去載你？目的何在？）去跟周峰正會合，因為周
    峰正不曉得比佛莉汽車旅館，所以載我的目的就是要去墾地
    里等周峰正，然後帶他去比佛莉汽車旅館」、「先去墾地里
    跟周峰正會合，然後我帶領周峰正去比佛莉汽車旅館，再由
    我去開房間」、「周峰正不是雲林人‥‥所以他不知道比佛
    莉汽車旅館」、「蔡正崎說要離開先去處理事情，叫我在墾
    地里先等周峰正，然後帶周峰正去比佛莉汽車旅館等他們2
    人到」（本院99年1月18日審判筆錄）等語明確，且核與周
    峰正於偵查、審理中供稱「（你是為何要找甲○○？）是要
    甲○○帶我去」、「（帶你去那裏）要找蔡正崎」（偵卷第
    13頁）、「甲○○上車時，跟我蔡正崎要他帶我到汽車旅館
    去、」「（當時有無講是那家汽車旅館？）甲○○當時有講
    要到『比佛利』」（上訴卷第128頁）等語，及證人蔡正崎
    亦於原審證稱：「（97年1月18的晚上，是誰指示甲○○到
    雲林縣虎尾鎮墾地里與周峰正會合？）是我」、「我叫他先
    去『比佛莉汽車旅館』那裏」、「（汽車旅館費用500元何
    人交給甲○○？）是我」（原審卷第124頁）、「（你那時
    決定要去『比佛莉汽車旅館』，你是如何跟甲○○說的？）
    說等一下周峰正要過來我這邊，去路上等他，然後叫他去那
    裡等我」、「（500元是在何處交給甲○○）是去雲林縣虎
    尾鎮墾地里那裡」、「（你叫他去接周峰正，他那時候如何
    過去，你送他過去，或是他自己開車過去？）我送他過去的
    」、「（所以你之前就已經和周峰正約好要在雲林縣虎尾鎮
    墾地里等）對」、「『比佛莉汽車旅館』他不知道路，所以
    叫他開去雲林縣虎尾鎮墾地里那等」（原審卷第129、130、
    131、133）於本院前審供稱：「是先約在雲林虎尾墾地里那
    見面，因在路邊交易毒品不方便，才…到比佛莉汽車旅館房
    間內去交易」（上訴卷292頁）等語，均相符合。
(四)、此外，警方在周峰正汽車上所查扣之白色透明晶體1包，經
    以氣相層析/質譜分析法及核磁共振分析法鑑驗後，確檢出
    第2級毒品甲基安非他命成份（淨重36.41公克，取0.15公克
    鑑定用罄，驗後餘重36.26公克），亦有內政部警政署刑事
    警察局97年2月26日刑鑑字第0970024758號鑑定書（偵卷第
    50頁）可憑。此外復有搜索扣押筆錄、暨扣押物品目錄表各
    1份、查獲照片9幀（警卷第86至89、97至101頁）附卷可考
    ，前揭事證已臻明確。
三、被告雖辯稱其係受蔡正崎指示而為，其僅幫助蔡正崎購買毒
    品甲基安非他命，並未幫助被告周峰正販賣毒品甲基安非他
    命云云。然查：被告偵查中供承：「（你知道他們是要去比
    佛莉汽車旅館交易毒品？）我帶阿正仔要去比佛莉汽車旅館
    時，沿途聊天時才知道的」、「（那你知道他們去比佛莉汽
    車旅館是要交易毒品？）是在阿正仔的車上時，他跟我講的
    」、「（何時知道蔡正崎、周峰正要交易毒品？）我上阿正
    仔的車上時，聽阿正仔說，他是帶安非他命要賣給蔡正崎」
    等語（偵卷第10頁），周峰正亦於本院前審供稱：「（甲○
    ○要帶你去比佛莉汽車旅館途中，是否已知你身上已帶有要
    賣給蔡正崎之安非他命？）他已知道我身上有安非他命，他
    也知道我要與蔡正崎進行毒品交易」（上訴卷第132頁），
    參酌前述被告帶周峰正前往比佛莉汽車旅館是要等候蔡正崎
    等情，可知被告甲○○於指引被告周峰正前往「比佛莉汽車
    旅館」途中，即已知悉被告周峰正之目的在於販賣毒品甲基
    安非他命予蔡正崎。被告既於前往上開汽車旅館途中知悉被
    告周峰正係為販賣第2級毒品甲基安非他命予蔡正崎，仍隨
    車指引周峰正道路前往比佛莉汽車旅館，且訂定房間以供交
    易之用，實已有幫助周峰正完成交易之犯意，並且以積極方
    法提供周峰正販售毒品之助力。又周峰正既經與蔡正崎之妻
    聯繫，而與蔡正崎夫妻已就毒品交易之價格、數量達成合意
    ，且周峰正亦已攜帶毒品前往交易，已達販賣品之實行階段
    ，雖周峰正尚未交付毒品予蔡正崎之前，即被查獲，被告仍
    應論以販賣第2級毒品未遂之幫助犯。綜上所述，被告所辯
    不足採信，其犯行洵堪認定，應依法論科。
四、被告行為後，毒品危害防制條例第4條、第17條已於98年5月
    20日修正公布（同年22日生效），其中第4條第2項將罰金刑
    由700萬元提高為1,000萬元，另第17條則修正為「犯第4條
    至第8條、第10條或第11條之罪，供出毒品來源，因而查獲
    其他正犯或共犯者，減輕或免除其刑」、「犯第4條至第8條
    之罪於偵查及審判中均自白者，減輕其刑」，經查被告所犯
    為幫助販賣第2級毒品未遂之罪，被告於偵查、審判中，就
    其知悉周峰正係帶毒品甲基安非他命欲販賣給蔡正崎及如何
    帶領周峰正到上開汽車旅館及訂房間，均已自白（上揭理由
    二(三)、上訴卷第381頁），符合修正後毒品危害防制條例第
    17條第2項之規定，顯然修正後規定有利於行為人，依刑法
    第2條第1項規定，自應適用修正後規定。按甲基安非他命係
    毒品危害防制條例第2條第2項第2款所列之第2級毒品，核被
    告甲○○所為，係犯毒品危害防制條例第4條第6項、第2項
    、刑法第30條第1項之販賣第2級毒品未遂罪之幫助犯。公訴
    意旨認被告甲○○係犯刑法第30條第1項、毒品危害防制條
    例第4條第2項幫助販賣第2級毒品罪，尚有未洽。又被告前
    有如犯罪事實欄所示之有期徒刑執行完畢紀錄，此有臺灣高
    等法院被告前案紀錄表在卷可稽，其等於有期徒刑執行完畢
    後，5年以內故意再犯本件有期徒刑以上之各罪，為累犯，
    應依刑法第47條第1項規定加重其刑（法定刑無期徒刑部分
    ，依法不得加重）。被告幫助正犯即周峰正販賣第2級毒品
    之行為，因該部分正犯已著手於犯罪行為之實行而不遂，為
    未遂犯，應依刑法第25條第2項規定減輕之。再被告甲○○
    幫助他人犯罪，為幫助犯，應依刑法第30條第2項之規定，
    按正犯之刑減輕之。被告甲○○自應分別依上開規定遞減輕
    其刑。又修正後毒品危害防治條例第17條第2項規定為「犯
    第4條至第8條之罪於偵查及審判中均自白者，減輕其刑」。
    本件被告於偵查、審判中為上揭自白，已符合上開法條規定
    減輕其刑之規定，爰依法減輕其刑，並先加後減之。
五、原審為被告論罪科刑之判決，固非無見，惟查毒品危害防制
    條例第4條、第17條已於98年5月20日修正公布，原判決未及
    比較，即有欠周延，檢察官上訴意旨以正犯周峰正論處販賣
    既遂罪，被告卻論以幫助販賣未遂罪及原審量刑過輕為由，
    指摘原判決不當，惟販賣毒品罪，並不以販入後復行賣出為
    構成要件，只要以營利之目的，將毒品購入或賣出，有一於
    此，其犯罪即屬完成，惟如販入後復行賣出1次，亦僅成立1
    販賣罪，並非認有2次之犯罪行為。本件被告對正犯周峰正
    販入行為，未有任何助力，其僅就周峰正賣出為幫助行為，
    賣出部分既僅於未遂階段，被告自應構成幫助販賣毒品未遂
    罪，又被告參與助力之程度，原審所量之刑，亦無過輕，檢
    察官以前詞指摘原判決不當雖無理由，惟原判決關於甲○○
    部分，既有前可議之處，自應予撤銷改判。爰審酌被告前有
    多次前科，素行亦非佳；其幫助他人販賣毒品，助長毒品散
    布及施用毒品歪風，亦屬殘害他人身心之惡行，惟並未因前
    開幫助販賣毒品之行為而獲有任何利益，參以幫助販賣第2
    級毒品之對象為1人，次數僅有1次，所查獲之第2級毒品甲
    基安非他命數量亦非鉅，且於犯後坦承部分犯行等一切情狀
    ，量處如主文所示之刑。用示懲儆。
據上論結，應依刑事訴訟法第369條第1項前段、第364條、第299
條第1項前段，毒品危害防制條例第4條第2項、第6項、第17條第
2項、刑法第11條前段、第30條第2項、第25條第2項、第47條第1
項，判決如主文。
本案經檢察官郭珍妮到庭執行職務。
中    華    民    國    99    年    1     月    29    日
                  刑事第六庭    審判長法  官  董武全
                                      法  官  沈揚仁
                                      法  官  趙文淵
以上正本證明與原本無異。
如不服本判決應於收受送達後10日內向本院提出上訴書狀，其未
敘述上訴理由者，並得於提起上訴後10日內向本院補提理由書（
均須按他造當事人之人數附繕本）「切勿逕送上級法院」。
                                      書記官  呂宬樂
中    華    民    國    99    年    1     月    29    日
附錄：本判決論罪科刑法條
毒品危害防制條例第4條
製造、運輸、販賣第一級毒品者，處死刑或無期徒刑；處無期徒
刑者，得併科新臺幣二千萬元以下罰金。
製造、運輸、販賣第二級毒品者，處無期徒刑或七年以上有期徒
刑，得併科新臺幣一千萬元以下罰金。
製造、運輸、販賣第三級毒品者，處五年以上有期徒刑，得併科
新臺幣七百萬元以下罰金。
製造、運輸、販賣第四級毒品者，處三年以上十年以下有期徒刑
，得併科新臺幣三百萬元以下罰金。
製造、運輸、販賣專供製造或施用毒品之器具者，處一年以上七
年以下有期徒刑，得併科新臺幣一百萬元以下罰金。
前五項之未遂犯罰之。

司法院資訊處製作；財團法人民間司法改革基金會備份。
